【裁判字號】    98,訴,594
【裁判日期】    980820
【裁判案由】    重傷害等
【裁判全文】
臺灣高雄地方法院刑事判決               98年度訴字第594號
公  訴  人  臺灣高雄地方法院檢察署檢察官
被      告  甲○○
?????  丁○○
                    之1
共???同
選任辯護人  楊靖儀律師
被???告  戊○○
上列被告因重傷害等案件，經檢察官提起公訴（97年度偵字第23
550號），本院判決如下：
    主  文
甲○○傷害人之身體，因而致重傷，處有期徒刑兩年。緩刑伍年
。被訴公然侮辱部分公訴不受理。
丁○○、戊○○均公訴不受理。
    事  實
一、甲○○（起訴書誤載為李家賢）與己○○係前配偶關係，而
    丙○○係己○○之鄰居，前因停車糾紛而生嫌隙，此並為甲○○所知悉。於民國97年5 月28日凌晨3 時10分許，甲○○
    在高雄市前鎮區復興新巷87號3 樓己○○住處飲酒後欲離去
    時，先撥打電話予丁○○，請丁○○至該處載其返家，待甲○○下樓等候時，見丙○○在上址77號1 樓前，甲○○遂上
    前理論，雙方旋發生口角，甲○○竟萌生普通傷害之犯意，
    徒手揮拳欲毆打丙○○，卻不勝酒力不慎跌倒，適巧戊○○
    騎乘機車搭載丁○○抵達現場，丁○○及戊○○（以上2 人
    另經不受理判決，詳後述）見丙○○手持安全帽，誤以為甲○○遭人毆打倒地，其等竟與甲○○萌生普通傷害之犯意聯
    絡，丁○○隨即下車拉扯丙○○安全帽，與丙○○雙雙失去
    重心跌倒在地，丁○○即在地上徒手毆打丙○○手臂、頭及
    身體，戊○○亦上前徒手毆打丙○○頭部，甲○○亦出手毆
    打丙○○臉部，致丙○○受有前臂、左眼角等挫傷之傷害。
    甲○○再趁勢隨手拿起身旁盆栽往丙○○左胸砸下，致其受
    有左胸腹挫傷、左側第七肋骨骨折併脾臟破裂之傷害（此部
    分無積極證據證明丁○○及戊○○等人與甲○○有犯意聯絡
    及行為分擔，詳後述），後為在場勸架之乙○○搶下盆栽後
    ，甲○○復持樹枝1 根（約30公分長、拇指粗），往丙○○
    身上毆打，致丙○○受有右肘、腕等處挫傷等傷害。嗣丙○○自行就醫，並於同日上午10時50分許，因脾臟破裂大出血
    恐有危及生命之虞而手術摘除，造成丙○○身體重大不治之
    重傷害。
二、案經被害人丙○○告訴及高雄市政府警察局前鎮分局報告臺
    灣高雄地方法院檢察署檢察官偵查起訴。
    理  由
壹、證據能力
一、告訴人丙○○、己○○、乙○○警詢之陳述
    按被告以外之人於審判外之言詞或書面陳述，除法律有規定
    者外，不得作為證據，刑事訴訟法第159 條第1 項定有明文
    。查告訴人丙○○、己○○、乙○○於警詢中之陳述為傳聞
    證據，是依前揭法條意旨，自均不具證據能力。惟被告以外
    之人於審判外之陳述，雖不得以之直接作為認定犯罪事實與
    否之證據，但非不得作為彈劾證據，用來爭執被告、證人之
    證明力（最高法院96年度臺上字第1497號判決意旨參照），
    附此敘明。
二、按被告以外之人於審判外之陳述，雖不符前4 條之規定，而
    經當事人於審判程序同意作為證據，法院審酌該言詞陳述或
    書面陳述作成時之情況，認為適當者，亦得為證據。當事人
    、代理人或辯護人於法院調查證據時，知有第159 條第1 項
    不得為證據之情形，而未於言詞辯論終結前聲明異議者，視
    為有前項之同意，刑事訴訟法第159 條之5 第1 項、第2 項
    分別定有明文。查本案認定事實所引用之卷內其餘卷證資料
    ，除原已符同法第159 條之1 至第159 條之4 規定、及法律
    另有規定等傳聞法則例外規定，而得作為證據外，並無證據
    證明係公務員違背法定程序所取得，而被告於本院行準備程
    序及審理時，均不爭執其證據能力，且本院審酌前揭陳述作
    成時之情況，並無違法取證之瑕疵，亦認以之作為證據為適
    當，是本件有關被告以外之人於審判外之言詞或書面陳述等
    供述證據，依前揭法條意旨，自均得為證據。
貳、有罪部分：
一、訊據被告甲○○固坦認於前揭時、地，持樹枝毆打告訴人，
    致告訴人受有事實欄所示之傷害（除左側第七肋骨骨折併脾
    臟破裂後摘除之重傷害外），惟矢口否認有何傷害致重傷犯
    行，辯稱：其僅持樹枝毆打告訴人頭部，未打告訴人身體，
    告訴人脾臟破裂非其所傷云云。經查：
（一）上揭事實，除被告甲○○舉起身旁盆栽往告訴人左胸砸下
      ，致其左側第七肋骨骨折併脾臟破裂之傷害外，其餘事實
      ，迭據被告甲○○於警詢、偵訊及本院審理時坦承不諱（
      見警卷第4 頁、97年度偵字第23550 號卷，下稱偵卷二，
      第30頁、本院審訴卷第29頁、本院卷第63頁），並據共同
      被告丁○○及戊○○供承在卷（見本院卷第36、64、65頁
      ），而告訴人於偵訊時指訴：被告甲○○用盆栽、安全帽
      、拳腳打其，被告3 人均打其頭部、身體等語（見偵卷二
      第6 頁），核與證人己○○、乙○○於偵訊時均證稱：被
      告甲○○先對告訴人揮一拳，因酒醉未揮到而跌倒，後被
      告丁○○及戊○○到場，其中一位被告拉住告訴人後一起
      跌倒，被告甲○○即上前用拳頭打告訴人臉部，後被告訴
      人以腳踹開，跌倒後即隨手拿取身旁盆栽要打告訴人，而
      被證人乙○○搶下，後又拿樹枝打告訴人臉或身體等語（
      見偵卷二第?、8 頁），足見被告甲○○確有毆打告訴人
      身體，而所持工具除樹枝外，並以盆栽為毆打工具。雖告
      訴人稱被告甲○○復持安全帽予以毆打，然為被告3 人否
      認在卷，而證人己○○、乙○○亦未證述此情，是告訴人
      此部分證述不予採信，附此敘明。
（二）復告訴人除受有前臂、左眼角、右肘、腕等挫傷外，亦受
      有左胸腹挫傷、左側第七肋骨骨折併脾臟破裂之傷害一節
      ，有邱外科醫院診斷證明書、阮綜合醫院驗傷診斷書、高
      雄市邱綜合醫院病歷、阮綜合醫院病歷影本各1 份在卷可
      佐（見警卷第39至40頁、見偵卷二第24頁正、反面、本院
      審訴卷第69 至103頁）。觀之醫院所繪製告訴人受傷理學
      檢查所示，告訴人左側身體之挫傷，擴及胸、腹部等情，
      有急診創傷病歷影本1 份附卷可參（見本院審訴卷第95頁
      ），足徵告訴人所受左側身體挫傷面積範圍甚廣，絕非徒
      手毆擊可致。再從告訴人左側挫傷身體內部，亦造成左側
      第七肋骨骨折併脾臟破裂之傷害以觀，足見斯時告訴人必
      遭以強烈外力撞擊，則苟非遭被告甲○○持盆栽予以撞擊
      ，衡以人體肋骨之堅硬，已有醉意之被告甲○○，豈能徒
      手或僅持樹枝即輕易將告訴人毆致骨折？況以樹枝毆擊人
      之身體，挫傷應呈長條狀，顯與告訴人左側身體係呈現大
      塊面積狀挫傷未符，自非遭被告甲○○持前揭樹枝毆擊所
      致。益徵被告甲○○確持盆栽毆擊告訴人左側身體，致告
      訴人左胸腹挫傷、左側第七肋骨骨折併脾臟破裂之傷害無
      訛。是告訴人前揭指訴尚非子虛，而證人己○○、乙○○
      雖證稱：被告甲○○所持有之盆栽有為證人乙○○搶下云
      云，顯係迴護之詞，委無足採。另共同被告丁○○雖亦於
      本院審理時供稱：其有打告訴人身體等語，惟衡酌共同被
      告丁○○與告訴人素不相識，夙無仇隙，僅因誤會其友人
      即被告甲○○受告訴人毆打，而趨前助勢並予阻止，殆無
      施以全力攻擊告訴人之理，相較被告甲○○係替其前妻己○○與告訴人理論而產生口角，心生嫌隙，並拿起盆栽、
      樹枝攻擊告訴人之舉，可見被告甲○○斯時處於盛怒狀態
      ，下手、力道必當猛烈，顯見告訴人左胸腹挫傷、左側第
      七肋骨骨折併脾臟破裂之傷害確係被告甲○○而非被告丁○○所為，自堪認定。
（三）又查本件案發時間係97年5 月28日凌晨3 時10分許，業已
      認定如前，而案發後同日凌晨3 時29分許，告訴人旋前往
      高雄市邱綜合醫院就診，診斷結果即認有胸壁挫傷，且因
      告訴人自述胸部疼痛，經照攝X 光後疑似左側肋骨骨折等
      情，有高雄市邱綜合醫院病歷影本、邱外科醫院98年4 月
      16日邱醫字第98039 號函各1 份在卷可按（見偵卷二第24
      頁正、反面、本院審訴卷第66頁），同日上午10時許，告
      訴人隨即轉診阮綜合醫院，診斷結果認左側第七肋骨骨折
      併脾臟破裂，大量出血，恐危及生命，而於同日上午10時
      50分許，手術摘除脾臟等情，並有阮綜合醫療社團法人阮
      綜合醫院97年9 月24日阮醫教字第0970000441號函、阮綜
      合醫院病歷各1 份附卷可稽（見偵卷二第25頁、本院審訴
      卷第69至103 頁），足見告訴人遭被告3 人毆打後，隨即
      分至2 家醫院就診，時間緊密，且均診斷出有左側肋骨骨
      折之情，而阮綜合醫院亦明確指出告訴人脾臟破裂肇因於
      左側肋骨骨折，已如前述。衡酌告訴人為被告甲○○持盆
      栽毆打後至就醫期間，旋於密接時間就醫，並無其他外力
      因素介入而再次受傷，是被告甲○○前揭傷害行為，與告
      訴人所受前揭左胸腹挫傷、左側第七肋骨骨折併脾臟破裂
      而手術摘除之傷害結果間，自有相當之因果關係甚明。
（四）按「脾臟」具有儲存、過濾血液、造血、破壞老舊血球及
      免疫等功能一節，有高雄醫學大學98年7 月2 日高醫院醫
      字第0981102958號函1 份在卷可憑（見本院卷第15頁），
      足見告訴人脾臟切除後，自無此一器官存在以提供上述功
      能，影響人身器官之完整，自屬重大不治之情形。雖脾臟
      切除對人體免疫力有輕微影響，惟長時間後人體自然會調
      適等情，有阮綜合醫院98年3 月19日阮醫教字第09800001
      19號函1 份附卷可參（見本院審訴卷第62頁），然脾臟切
      除後可能影響人體抗感染、腫瘤等免疫功能、或可能全身
      感染併敗血症、或可能造成血液組成改變等影響一節，亦
      有前揭高雄醫學大學函1 份在卷可佐，足徵人體脾臟切除
      後，有增加特殊感染之機率，人體之免疫系統減低，就人
      體自然防衛系統而言，若免疫能力降低，身體遭受外界侵
      入之危險性增加，對身體及健康之影響，不可謂不重大。
      準此，告訴人受脾臟破裂傷害而割除，自屬重傷害（最高
      法院77年度臺上字第4333號、87年度臺上字第2281號、89
      年度臺上字第3263號判決意旨參照）。是前揭阮綜合醫院
      之認定，非可採為對被告甲○○有利之認定。
（五）按加重結果犯，以行為人能預見其結果之發生為要件，所
      謂能預見乃指客觀情形而言，與主觀上有無預見之情形不
      同，若主觀上有預見，而結果之發生又不違背其本意時，
      則屬故意範圍，最高法院47年臺上字第920 號判例可資參
      照。查被告甲○○以盆栽撞擊告訴人左胸腹部，依一般客
      觀生活經驗，可使脾臟破裂，導致切除，則被告甲○○對
      該重傷害之結果在客觀上自有預見之可能性，其主觀上卻
      疏未預見而加以注意防範，則該重傷結果雖非其本意所在
      ，被告甲○○仍應就該傷害行為致生重傷害之結果負責。
（六）按共同正犯在犯意聯絡範圍內之行為，固應同負全部責任
      。然加重結果犯以行為人能預見其結果之發生為要件，所
      謂能預見乃指客觀情形而言，與主觀上有無預見之情形不
      同，若主觀上有預見，而結果之發生又不違背其本意時，
      則屬故意範圍，是以，加重結果犯對於加重結果之發生，
      並無主觀上之犯意可言。從而共同正犯中之一人所引起之
      加重結果，其他之人應否同負加重結果之全部刑責，端視
      其就此加重結果之發生，於客觀情形能否預見，而非以各
      共同正犯之間，主觀上對於加重結果之發生，有無犯意之
      聯絡為斷（最高法院91年臺上字第50號判例意旨參照）。
      查本件共同被告丁○○、戊○○雖參與被告甲○○毆打告
      訴人行為，而與被告甲○○有共同傷害犯意之聯絡及行為
      分擔，惟共同被告丁○○、戊○○並非與被告甲○○事先
      約好一同前往毆打告訴人，而係適巧到現場搭載被告甲○○時，誤認被告甲○○遭告訴人毆打倒地，始臨時參與毆
      打一節，已如前述，自不知被告甲○○與告訴人間之糾紛
      爭執，依案發當時之情境自客觀上觀察，自難預見被告甲○○因氣憤而下手輕重之程度，且被告甲○○傷害告訴人
      之方式，究係以拳頭毆擊或以腳步踢踹？是否會拿盆栽或
      樹枝毆打？毆打告訴人之部位為頭部、臉部、胸部或腹部
      ？告訴人是否會出拳腳抵擋？凡此各節均非一般人日常生
      活經驗所得預見，是本件因被告甲○○持盆栽砸擊告訴人
      致生前揭重傷害之結果，難謂當時非直接毆打告訴人之共
      同被告丁○○、戊○○客觀上所能預見。再參以共同被告
      丁○○、戊○○於被告甲○○持盆栽、樹枝毆擊告訴人後
      ，其等2 人旋上前勸阻、拉開被告甲○○等情，業據證人
      乙○○、己○○於偵訊時結證在卷（見偵卷二第7 、9 頁
      ），益見共同被告丁○○、戊○○對被告甲○○持盆栽、
      樹枝毆打告訴人之舉不予認同，並甚感意外，客觀上自不
      得預見被告甲○○持盆栽重擊告訴人左側胸腹部，致肋骨
      骨折併脾臟破裂而摘除之重傷害結果，故尚難認共同被告
      丁○○、戊○○應對於告訴人傷害致重傷之結果負責，附
      此敘明。
（七）雖被告甲○○辯稱：其僅有打告訴人頭部云云。惟與告訴
      人、證人己○○、乙○○前揭證述未符。酌以告訴人與被
      告甲○○間，素不相識，而證人己○○、乙○○與被告甲○○間，分別為前妻及友人關係，親誼甚篤，彼等無怨懟
      或金錢糾紛及仇恨，為被告甲○○不爭執，衡情酌理告訴
      人、證人己○○、乙○○斷無甘冒偽證刑責來誣攀被告甲○○之理，是其等證言自可採信。又被告甲○○於本院審
      理時供稱：其打告訴人的主觀意圖僅係想教訓告訴人等語
      （見本院卷第63至64頁）。則既出於教訓動機，只要能毆
      打到人之身體即可洩憤，斯時告訴人業已倒地，則盛怒中
      且處於毆打優勢之被告甲○○，豈會捨大面積之身體不毆
      打，而專就小面積之頭部毆打？況查告訴人所受前揭傷害
      ，身體挫傷大部分均分佈於手臂及胸腹部，尤以胸腹部為
      甚，已如前述，足見告訴人所受傷害大部分集中於身體部
      位，而非頭部，則頭部即非告訴人遭毆打之主要部位。再
      者，承前述可知，被告甲○○非僅毆打告訴人1 拳，佐以
      告訴人前揭傷勢以觀，故被告甲○○必亦有毆打告訴人身
      體所致，且係以盆栽、樹枝毆打，業已認定如前，是被告
      甲○○辯稱僅毆打告訴人頭部，顯係避重就輕畏罪之詞，
      委無足採。
（八）綜上，被告所辯顯係飾卸之詞，委無足採。本件事證明確
      ，被告傷害致重傷犯行，洵堪認定，應予依法論科。
二、核被告甲○○所為，係犯刑法第277 條第2 項後段之傷害致
    重傷罪。檢察官雖認被告甲○○係犯刑法第278 條第1 項之
    重傷害罪云云，惟查本件起因僅係被告甲○○前妻己○○與
    告訴人間停車糾紛之細故所致，被告甲○○與告訴人間，素
    不相識，其等實無深仇大恨，被告甲○○殆無僅因細故遂萌
    生重傷犯意之理，而被告甲○○雖手持重物盆栽毆打告訴人
    ，亦非對告訴人頭部之重要部位毆擊，亦無其他積極證據證
    明被告甲○○有重傷故意，是被告甲○○主觀上應係基於傷
    害犯意，而非重傷害犯意，應可認定，檢察官前揭認定，尚
    有未合，惟因二者基本社會事實同一，本院自應審理，並依
    法變更起訴法條。被告甲○○因為本件犯行前已有飲酒，在
    酒精作用影響下，導致行為失當而拿盆栽砸擊告訴人，後遭
    證人乙○○、己○○及被告丁○○、戊○○勸阻後即停止，
    事後又已取得告訴人之諒解，而本件被告甲○○所犯罪名法
    定本刑為3 年以上10年以下有期徒刑，如量處最低法定本刑
    3 年猶屬過重，與其犯罪情節相較，實屬情輕法重，不無可
    憫之處，爰依刑法第59條之規定酌量減輕其刑。爰審酌被告
    甲○○僅因前妻與告訴人間停車細故，即手持重物盆栽、樹
    枝毆打告訴人致其受有肋骨骨折及脾臟摘除之重傷害，雖有
    不該，惟念其係因一時失慮致觸犯本件犯行，並與告訴人達
    成和解，告訴人並具狀表示願意原諒被告甲○○，有刑事撤
    回告訴狀、和解書各1 份附卷可佐，被告甲○○亦開立本票
    10張供擔保履行賠償責任等一切情狀，量處如主文第1 項所
    示之刑，並審酌其無前科，有臺灣高等法院被告前案紀錄表
    1 份在卷可參，且已與告訴人達成和解，並依和解內容履行
    30萬元，態度尚稱良好，本院認被告經此次審判之教訓，當
    知所警惕，而無再犯之虞，因認前開宣告刑，以暫不執行為
    適當，爰宣告緩刑5 年，以勵自新。至盆栽1 盆、樹枝1 根
    ，未據扣案，亦無積極證據證明為被告所有，爰均不予宣告
    沒收，併此敘明。
參、公訴不受理部分
一、公訴意旨另以：被告甲○○（起訴書誤載為李家賢）基於公
    然侮辱之犯意，於前揭鬥毆期間，在上址77號1 樓前不特定
    多數人得共聞共見之場所，公然以「幹你娘」、「臭雞八」
    （閩南語）等粗鄙言語，辱罵丙○○，足以貶損其人格；被
    告丁○○、戊○○於前揭時、地共同傷害被害人丙○○之身
    體，因認被告甲○○另犯刑法第309 條第1 項之公然侮辱；
    被告丁○○、戊○○涉犯同法第277 條第1 項之普通傷害罪
    嫌等語。
二、按告訴乃論之罪，告訴人於第一審辯論終結前，得撤回其告
    訴；又按告訴乃論之罪，其告訴經撤回者，法院應諭知不受
    理之判決，刑事訴訟法第238 條第1 項、第303 條第3 款分
    別定有明文。
三、本件被告甲○○因公然侮辱犯行、被告丁○○、戊○○等因
    傷害犯行，經檢察官提起公訴，認被告甲○○另犯刑法第30
    9 條第1 項之公然侮辱罪、被告丁○○、戊○○係犯刑法第
    277 條第1 項之傷害罪，分別依同法第314 條及第287 條前
    段之規定須告訴乃論。茲告訴人於本院就前揭犯行在辯論終
    結前，已與被告3 人達成和解，並具狀就該部分犯行撤回刑
    事告訴，有刑事撤回告訴狀及和解書各3 份在卷可稽，則依
    前開說明，自均應為不受理判決之諭知。
據上論斷，應依刑事訴訟法第299 條第1 項前段、第300 條、第
303 條第3 款、第307 條，刑法第277 條第2 項後段、第59條、
第74條第1 項第1 款，判決如主文。
本案經檢察官庚○○到庭執行職務。
中    華    民    國    98    年    8     月    20    日
                    刑事第九庭  審判長法  官 鄭詠仁
                                      法  官 王碧瑩
                                      法  官 謝枚霏
以上正本證明與原本無異。
如不服本判決應於收受送達後10日內向本院提出上訴書狀，並應
敘述具體理由；如未敘述上訴理由者，應於上訴期間屆滿後20日
內向本院補提理由書（均須按他造當事人之人數附繕本）「切勿
逕送上級法院」。
中    華    民    國    98    年    8     月    20    日
                                      書記官 楊馥如
附錄本判決論罪之法條：
刑法第277條第2項
（普通傷害罪）
傷害人之身體或健康者，處 3 年以下有期徒刑、拘役或 1 千元
以下罰金。
犯前項之罪因而致人於死者，處無期徒刑或 7 年以上有期徒刑；
致重傷者，處3 年以上10年以下有期徒刑。


司法院資訊處製作；財團法人民間司法改革基金會備份。
